【裁判字號】    99,上易,941
【裁判日期】    990618
【裁判案由】    詐欺
【裁判全文】
臺灣高等法院刑事判決                 99年度上易字第941號
    上訴人
    即被告  甲○○
上列上訴人因詐欺案件，不服臺灣板橋地方法院98年度易字第
3061號，中華民國99年3月4日第一審判決（起訴案號：臺灣板橋
地方法院檢察署98年度偵字第7349號、第20212號；追加起訴案
號：臺灣桃園地方法院檢察署98年度偵字第26262 號；移送併案
審理：臺灣板橋地方法院檢察署99年度偵字第1001號、臺灣雲林
地方法院檢察署98年度偵字第4539號），提起上訴，本院判決如
下：
    主  文
上訴駁回。
    犯罪事實及理由
壹、本院審理結果，認第一審以被告甲○○觸犯刑法第339條第1
    項詐欺取財罪，共21罪，判處應執行有期徒刑2 年、拘役70
    日，並諭知易科罰金折算標準均以新台幣1 千元折算1日，
    認事用法及量刑均無不當，應予維持，並引用附件第一審判
    決書記載的犯罪事實、證據及理由。
貳、上訴意旨略以：
一、被告觸犯的21次犯行應屬接續犯，原審誤為數罪併罰。
二、被告因積欠債務遭人恐嚇、脅迫，才觸犯本案罪行，並非有
    意犯罪。
三、起訴的犯罪事實其中98年度偵字第20212 號部分，被告應屬
    自首且坦承犯行態度良好，檢察官求刑10月至1 年；而原審
    卻判處應執行有期徒刑2 年、拘役70日，應有過重等語。
、就上訴意旨，補充判決理由如下：
一、被告對於卷證的證據能力表示沒意見（本院準備程序筆錄、
    審理筆錄）。
二、所謂集合犯限於在犯罪構成要件上本即預定有複數的同種行
    為反覆實行的犯罪。詐欺取財罪的構成要件本質上不當然含
    有同種行為反覆實行的要件。
    被告所為21次詐欺犯行，期間自民國（下同）97年4 月間起
    至98年6 月間止，長達1 年2 月餘，詐欺對象也不相同，犯
    意個別，客觀上不能認為屬於一個反覆、延續性的行為觀念
    。被告所為與集合犯的要件並不相符，自應分別論斷、處罰
    。
三、被告犯行多達21次，期間長達1 年2 月餘，所辯因受脅迫、
    恐嚇而犯案，以實行犯罪的手段償還欠款的辯解無礙於被告
    罪行的認定。
四、被告辯稱起訴的犯罪事實其中98年度偵字第20212 號部分屬
    於自首等語。
    經查：
（一）被告於98年6 月22日12時45分，永和分局偵查隊警詢，就
      21次犯行，僅具體坦承詐騙丁○○、戊○○及丙○○3件
      犯行（偵20212 卷7-8 頁）；而該3 案的被害人均早已於
      98年6 月19日23時30分、98年6 月20日14時36分、98 年6
      月22日11時48分，分別向員警具體指明被告甲○○的姓名
      、帳號，而申告被告犯罪的事實，有各該被害人警詢筆錄
      可憑（偵20212 卷11、16、32頁）。
      應認於被告辯稱自首的時點，具有偵查犯罪權限的公務員
      ，已經知悉被告犯行。核與被告供承：「我因在網路拍賣
      網賣東西，因無法將貨物如期交付給購買人，得知有人會
      向警方報案，所以先向警方自首。」等語（偵20212 卷6
      頁），顯示被告向警方自白犯罪時已經知悉被害人已向警
      方報案的事實相符。
（二）雖然證人即製作前述被告警詢筆錄的員警乙○○曾於本院
      結證：被告於98年6 月22日製作筆錄的前1 天或2 天，曾
      前往警局表示要自首；因證人依據被告述說的帳號查詢，
      查不到相關報案資料，證人當時以為是買賣糾紛，故未加
      以製作筆錄等語。
      則被告當時陳述的內容給予員警的印象既認為屬於買賣民
      事糾紛，且無證據足以證明被告當時已經就本案犯罪事實
      具體敘明並表示接受裁判。被告辯稱自首等語，不足採信
      。
（三）綜上，被告坦承犯罪事實的犯後態度，不能認為屬於自首
      犯行。
五、原審就被告觸犯的21次犯行，詐騙金額較高者均僅量處2 至
    4 月有期徒刑；就詐騙金額僅數千元的犯行也僅論處拘役，
    已經從寬量刑。
    檢察官求刑僅為量刑參考。被告觸犯21次數罪併罰犯行，有
    期徒刑部分，累計刑期達48月（即4 年），檢察官於原審求
    處有期徒刑10月至1 年（原審99頁反），顯與被告應受刑罰
    ，遠不相當。
    被告並非自首犯行，已如前述；況且依刑法第62條規定，自
    首的法律效果也僅屬得減輕刑罰。
    原審已經審酌被告坦承犯行的犯後態度等一切情狀，判處被
    告應執行刑有期徒刑2 年、拘役70日，量刑並無違法、失當
    。
六、此外、於本院審理並無更積極有利於被告的證據可供調查、
    審理。被告甲○○上訴無理由，應予駁回。
肆、適用法律
    刑事訴訟法第373條、第368條。
中    華    民    國    99    年    6     月    18    日
                  刑事第六庭審判長法  官  林明俊
                                  法  官  吳淑惠
                                  法  官  郭豫珍
以上正本證明與原本無異。
不得上訴。
                                  書記官  胡勤義
中    華    民    國    99    年    6     月    18    日
附錄：本案論罪科刑法條全文
中華民國刑法第339條第一項
意圖為自己或第三人不法之所有，以詐術使人將本人或第三人之
物交付者，處 5 年以下有期徒刑、拘役或科或併科 1 千元以下
罰金。

司法院資訊處製作；財團法人民間司法改革基金會備份。
